臺北高等行政法院判決　　　　　　　　　　　　　　九十二年度訴字第二一六九號
　　　　　　　　　　　　　　　.
　　原　　　告　甲○○
　　被　　　告　勞工保險局
　　代　表　人　廖碧英總經理.
　　訴訟代理人　丙○○
　　　　　　　　乙○○
右當事人間因勞保事件，原告不服行政院勞工委員會中華民國九十二年三月十四日（
發文日期：九十二年四月一日）勞訴字第○九二○○○○四一一號訴願決定，提起行
政訴訟。本院判決如左：
　　主  文
原告之訴駁回。
訴訟費用由原告負擔。
　　事  實
一、事實概要：
  (一)原告以桂宏企業股份有限公司為投保單位，參加勞工保險為被保險人。原告於民
    國（下同）九十年十月十九日，以於七十七年十一月二十日工作中遭受電擊致全
    身燒傷，於九十年十月十二日經審定成殘，檢據向被告申請殘廢給付。案經被告
    審查，以九十一年一月二十九日保給殘字第○九一一○○○七二二○號函，以原
    告排汗功能喪失部分症狀尚未固定，不予給付；其他部分殘廢程度分別符合勞工
    保險殘廢給付標準表第五十七項第十等級、第八十七項第七等級、第一百零二項
    第十一等級及第一百零五項第十五等級，而依勞工保險條例第五十五條第三款規
    定合併升等按第六等級發給八一○日職業傷害殘廢給付，惟應扣除前已發給四二
    ○日職業傷害殘廢給付。原告不服，申請審議，經勞工保險監理委員會以九十一
    年六月二十一日九十一保監審字第○七七五號審定書，以被告迄今仍依審議理由
    再行查證中，審定「原核定撤銷，由勞工保險局查明後另為適法之處分」。
  (二)案經被告重新審查，認原告排汗功能喪失部分係於身體皮膚排汗功能喪失得請領
    殘廢給付之函釋發布以前成殘，不得請領殘廢給付，而以九十一年七月九日保給
    殘字第○九一一○一五六二○○號函（下稱原處分）維持原核定仍按第六等級發
    給職業傷病殘廢給付。原告不服，申請勞工保險監理委員會審議，亦經該會於九
    十一年十一月二十日以九十一保監審字第三二四三號審定書審定（下稱爭議審定
    ）駁回，原告仍不服，提起訴願，嗣經行政院勞工委員會訴願決定駁回，遂提起
    本件行政訴訟。
二、兩造聲明：
　(一)原告聲明：
  　1.訴願決定、爭議審定及原處分關於否准後開第二項聲明部分均撤銷。
  　2.請求判命被告作成再給付原告新台幣（下同）二十一萬元之行政處分。
　(二)被告聲明：如主文所示。
三、兩造之爭點：
    原告身體遺存皮膚、排汗功能喪失之障害，係適合勞工保險殘廢給付標準表何項
    目？原告係於何時治療終止？
　(一)原告主張之理由：
　　1.原告於七十七年十一月二十日工作中因煉鋼廠發生電擊致全身燒傷致殘，一生
　　　痛苦，頸部、雙腿雙手腕萎縮、畸形及喪失排汗功能百分之二十七以上，陸續
      間斷治療從無停歇，九十年四月十二日在國軍左營醫院門診，同年十月十七日
      在國立成功大學附設醫院（下稱成大醫院）復健治療，同年九月二十一日在安
      泰醫院住院診療十日，同年九月二十七日、十月十七日、十月二十四日、十月
      二十七日，十月二十九日等門診六次，凡此，雖屬八十八年十月八日台八十八
      勞保三字第○○四四七二八號函增列勞工保險殘廢給付障害項目「身體皮膚排
      汗功能喪失者」審查標準函訂後之治療，惟有關殘廢給付，勞工保險條例第五
      十三條、第五十四條規定早於四十七年七月二十日公布施行迄今不變，為原告
      本件殘廢給付請求之法律基礎，此為原告前揭不幸事故發生前既已存在之法律
      ，補充增列勞工保險身體皮膚、排汗功能喪失者之審查標準，固修正發布於八
      十八年十月八日，惟觀之本件審查標準冠以補充二字自為達成前揭條例第五十
      三條、第五十四條行政目的，以補救往昔之缺失，復按前揭條例第五十三條、
      第五十四條規定以「治療終止，遺存障害」為要件，原告於九十年十月十二日
      治療終止，有殘廢診斷書可稽，基此，被告藉新增規定發布前之事故，不予給
      付，明顯罔顧前揭條例第五十三條、第五十四條之時效及附表性質，與「治療
      終止，遺存障害」之事實要件，認事用法，洵有誤會；且與勞工保險監理委員
      會九十一年六月二十一日九十一保監審字第○七七五號審定書審定「原核定撤
      銷，由勞工保險局查明後另為適法之處分」有違。
　　2.被告以行政院衛生署八十九年三月十七日衛署醫字第八九○一三二九號函釋說
　　　明三規定為由，不予給付，於法無據，原告所提之診斷書記載內容，均是專業
　　　醫師診治結果，然被告推測係依病人要求內容出具者應屬無據。被告自認原告
　　　陸續治療僅屬保守性之追蹤，不予給付，亦屬無據，何謂保守性之追蹤？其用
　　　辭定義為何？按「事實之認定，應憑證據，為訴訟事件所適用之共通原則˙˙
　　　˙」，「行政罰與刑罰之構成要件雖有不同，而刑事判決與行政處分，亦原可
　　　各自認定事實，惟認定事實須憑證據，倘無證據足資認定有堪以構成行政罰或
　　　刑罰要件之事實存在，即不得僅以推測之詞予人處罰，則為二者所應一致。」
　　　為最高行政法院（八十九年七月一日改制前為行政法院）六十二年度判字第四
      ○二號及七十五年度判字第三○九號判例明示有案。準此，被告以勞工保險局
      組織條例第十一條第二項聘用兼任醫師十二人至二十人為由，否准原告之請領
      而不予給付，復以勞工保險監理委員會送審意見：「˙˙˙一般燙傷疤痕之形
      成六個月至一年即固定，其喪失排汗功能即已形成。˙˙˙」駁回本件，委實
      違誤，按前揭「增列勞工保險殘廢給付障害項目身體皮膚排汗功能喪失者之審
      查標準」，附註二，「身體皮膚排汗功能喪失者，係指外傷或燒燙傷或化學灼
      傷等原因的影響所引起功能障礙，除頭、臉、頸部以外身體遺存肥厚性疤痕（
      含植皮供應之肥厚疤痕）或植皮後疤痕。三、因皮膚功能受損不易以排汗或感
      覺為評估標準，故以皮膚外觀或疤痕高度、硬度為測量評估標準。為方便及統
      計，除於診斷書上載明疤痕占體表面積之百分比外補以相片（應附量尺）為佐
      證。」基此，原告檢附診斷書及相片為佐證，符合請領之主觀構成要作，被告
      不予給付，非有理由。
　　3.原告排汗功能喪失百分之二十七以上，被告應給付殘廢七等級，依前揭審查標
      準附註第五規定，「當合併有頭、頸、臉之醜形或其他身體障害系列殘廢合併
      申請時得依相關規定升等級」，復按勞工保險條例第五十五條第四款規定「被
      保險人身體遺存障害，同時適合殘廢給付標準表之第八等級至第一等級間任何
      兩項目以上時，按其最高殘廢等級再升兩等級給與之。˙˙˙」，準此，合併
      其他部分殘廢符合勞工保險殘廢給付標準表第五十七項第十等級、第八十七項
      第七等級、第一○二項第十一等級及第一○五項第十五等級，被告應給付原告
      升等至五等級發給九六○日始為正確，然被告僅依勞工保險條例第五十五條第
      三款規定合併升等按第六等級發給八一○日，原告自得向被告請求發給差額一
      五○日，即二一○、○○○元。
　(二)被告主張之理由：
　　1.按「被保險人因職業傷害或罹患職業病，經治療終止後，如身體遺存障害適合
　　　殘廢給付標準表規定之項目，並經保險人自設或特約醫院診斷為永久殘廢者，
　　　依同表規定之殘廢等級及給付標準，增給百分之五十，一次請領殘廢補償費。
　　　被保險人領取職業傷病給付期滿，尚未痊癒，如身體遺存障害，適合殘廢給付
　　　標準表規定之項目，並經保險人自設或特約醫院診斷為永不能復原者，得比照
　　　前項規定辦理。」「殘廢給付依左列規定，審核辦理之˙˙˙三、被保險人身
　　　體遺存障害，同時適合殘廢給付標準表第十四等級至第一等級間任何兩項以上
　　　時，按其最高殘廢等級再升一等級給與之。但最高等級為第一等級時，按第一
　　　等級給與之。四、被保險人身體遺存障害，同時適合殘廢給付標準表第八等級
　　　至第一等級間任何兩項以上時，按其最高殘廢等級再升兩等級給與之。但最高
　　　等級為第二等級以上時，按第一等級給與之。」勞工保險條例第五十四條及第
　　　五十五條第一項第三款、第四款定有明文。又勞工保險殘廢給付標準表「頭、
　　　臉、頸」障害系列第五十七障害項目規定「頭部、顏面部或頸部受損壞致遺存
　　　顯著醜形者。」為第十等級殘廢，給付標準二二○日；同表「上肢」障害系列
　　　第八十七障害項目規定「兩上肢三大關節中，各有一大關節遺存顯著運動障害
　　　者」為第七等級殘廢，給付標準四四○日；第一○二障害項目規定「一手拇指
　　　喪失機能者。」為第十一等級殘廢，給付標準一六○日；第一○五障害項目規
　　　定「一手小指喪失機能者。」為第十五等級殘廢，給付標準三○日；又依行政
　　　院勞工委員會八十八年十月八日台八十八勞保三字第○○四四七二八號函發布
　　　「補充增列勞工保險身體皮膚、排汗功能喪失者之審查標準」之「皮膚」障害
　　　系列障害項目「身體皮膚、排汗功能喪失者。」喪失21％至30％為第七等級，
　　　給付標準四四○日，同表附註一、身體皮膚排汗功能喪失者障害等級之審定，
　　　依本表障害面積審定其等級˙˙˙四、本項障害鑑定時間以外科治療終止一年
　　　後始得進行進判定。本案原告以於七十七年十一月二十日工作中煉鋼廠發生電
　　　擊致全身燒傷，檢件申請殘廢給付。案經被告審查，認其殘廢程度分別符合殘
　　　廢給付標準表第五十七項十等級、第八十七項第七等級、第一○二項第十一等
　　　級及第一○五項第十五等級，並依首揭條例第五十五條第三款規定合併升等按
　　　第六等級發給八一○日（因已先發給四二○日，故扣除後再核發三九○日）之
　　　職業傷害殘廢給付。惟其因燒傷排汗功能喪失部分，係前開「補充增列勞工保
　　　險身體皮膚、排汗功能喪失者之審查標準」發布前發生之事故，應不予給付。
　　2.原告雖主張其治療終止日期為九十年十月十二日為行政院勞工委員會訂定「補
      充增列勞工保險身體皮膚、排汗功能喪失者之審查標準」後之治療，應給付殘
      廢給付第七等級，合併其他殘廢部分升等為第五等級九六○日始為合法云云。
      惟查勞工保險殘廢給付標準表中原來並無「身體皮膚、排汗功能喪失」之殘廢
      給付項目之規定，嗣經行政院勞工委員會研議後，始於八十八年十月八日增列
      「補充增列勞工保險身體皮膚、排汗功能喪失者之審查標準」，從而，該審查
      標準並非就已有之殘廢給付項目為補充說明，乃係新增訂之殘廢項目，且該發
      布函並無就該新增項目為可溯及既往之規定，故有關該項目之殘廢事故，自應
      於是日後發生者，始得適用。又據被告專業醫師就安泰醫院出具之勞工保險殘
      廢診斷書、病歷及國軍左營醫院病歷等相關資料，審查意見認為：「(一)病患於
      七十八年一月十九日出院後依一般醫理，治療一年後（約七十九年一月十九日
      ）可確定皮膚排汗功能無法復原，本病歷於出院後並未經規則之追蹤，九十年
      十月二十九日應屬保守之追蹤。(二)符合燒傷後疤痕肥厚導致排汗功能障礙。」
      ，又據勞工保險監理委員會專業醫師亦認為略以：「˙˙˙本病人係七十七年
      因公燙傷持續治療至七十九年，後九十年四月再行門診治療，一般燙傷疤痕之
      形成六個月至一年即固定，其喪失排汗功能即已形成。故其排汗功能殘廢部分
      係八十八年十月新增排汗條例之前早已形成˙˙˙。」，據上可知，原告之排
      汗功能障害於七十九年間即已可認定，係在上開「補充增列勞工保險身體皮膚
      、排汗功能喪失者之審查標準」發布前發生之殘廢事故，從而被告否准該部分
      之給付，並就其他殘廢部位合併升等後，發給第六等級之職業傷害殘廢給付，
      依法並無不合。
　　理  由
一、原告起訴主張：原告係勞工保險之被保險人，原告於七十七年十一月二十日工作
    中遭受電擊致全身燒傷，於九十年十月十二日經審定成殘，檢據向被告申請殘廢
    給付，詎被告以原告排汗功能喪失部分之障害，發生在系爭「補充增列勞工保險
    身體皮膚、排汗功能喪失者之審查標準」生效前，乃否准此部分所請，於法不合
    ，為此提起本件訴訟，請求如聲明所示云云。
二、被告則以：勞工保險殘廢給付標準表中原來並無「身體皮膚、排汗功能喪失」之
    殘廢給付項目之規定，嗣經行政院勞工委員會於八十八年十月八日增列「補充增
    列勞工保險身體皮膚、排汗功能喪失者之審查標準」，原告係七十七年十一月二
    十日受傷，於七十八年一月十九日出院，依一般醫理，治療一年後約七十九年一
    月十九日）可確定皮膚排汗功能無法復原，是原告自不得溯及適用上開審查標準
    ，被告不予給付，於法自屬有據等語置辯。
三、本件兩造不爭之原告於七十七年十一月二十日於工作中受有燒傷，經安泰醫院於
    九十年十月十二日審定皮膚、排汗功能喪失百分之二十七以上、頭、臉、頸部醜
    形及上肢障害等情，並有勞工保險殘廢診斷書、照片二十幀等附於原處分卷可稽
    ，堪信為真實。
四、按「被保險人因普通傷害或罹患普通疾病，經治療終止後，如身體遺存障害，適
    合殘廢給付標準表規定之項目，並經保險人自設或特約醫院診斷為永久殘廢者，
    得按其平均月投保薪資，依同表規定之殘廢等級及給付標準，一次請領殘廢補助
    費，殘廢給付標準表如附表二。被保險人領取普通傷病給付期滿，或其所患普通
    傷病經治療一年以上尚未痊癒，如身體遺存障害，適合殘廢給付標準表規定之項
    目，並經保險人自設或特約醫院診斷為永不能復原者，得比照前項規定辦理。」
    「被保險人因職業傷害或罹患職業病，經治療終止後，如身體遺存障害適合殘廢
    給付標準表規定之項目，並經保險人自設或特約醫院診斷為永久殘廢者，依同表
    規定之殘廢等級及給付標準，增給百分之五十，一次請領殘廢補償費。被保險人
    領取職業傷病給付期滿，尚未痊癒，如身體遺存障害，適合殘廢給付標準表規定
    之項目，並經保險人自設或特約醫院診斷為永不能復原者，得比照前項規定辦理
    。」「殘廢給付依左列規定，審核辦理之˙˙˙三、被保險人身體遺存障害，同
    時適合殘廢給付標準表第十四等級至第一等級間任何兩項以上時，按其最高殘廢
    等級再升一等級給與之。但最高等級為第一等級時，按第一等級給與之。四、被
    保險人身體遺存障害，同時適合殘廢給付標準表第八等級至第一等級間任何兩項
    以上時，按其最高殘廢等級再升兩等級給與之。但最高等級為第二等級以上時，
    按第一等級給與之。」勞工保險條例第五十三條、第五十四條及第五十五條第一
    項第三款、第四款分別定有明文。是本件之爭執，厥在於原告身體遺存皮膚、排
    汗功能喪失之障害，係適合勞工保險殘廢給付標準表何項目？原告係於何時治療
    終止？
五、經查：
  (一)按立法者所制訂之勞工保險條例第五十三條之附表即勞工保險殘廢給付標準表中
    並無「皮膚」障害系列，行政院勞工委員會八十八年十月八日台八十八勞保三字
    第○○四四七二八號函發布「補充增列勞工保險身體皮膚、排汗功能喪失者之審
    查標準」之「皮膚」障害系列障害項目「身體皮膚、排汗功能喪失者。」喪失21
    ％至30％為第七等級，給付標準四四○日，同表附註一、身體皮膚排汗功能喪失
    者障害等級之審定，依本表障害面積審定其等級˙˙˙四、本項障害鑑定時間以
    外科治療終止一年後始得進行進判定。」，核上開審查標準其性質上係就勞工保
    險條例及殘廢給付標準表未規定之事項為新增之規定，而非就該條例或該標準表
    為解釋性之說明，是並無溯及既往之效力，且該審查標準本身亦未訂有溯及既往
    之規定，合先敘明。
  (二)查本件原告身體皮膚排汗功能喪失百分之二十七以上，固為兩造所不爭，惟依前
    揭說明，「身體皮膚、排汗功能喪失」之障害項目，既係行政院勞工委員會所新
    增，且無溯及既往之效力，是本件原告身體關於系爭障害之事故須發生在上開審
    查標準發布之後，始有其適用。
  (三)又本件依原告提出之安泰醫院掣給之勞工保險殘廢診斷書就醫經過記載，原告係
    自七十七年十一月二十一日至七十八年一月十九日自海軍總醫院即國軍左營醫院
    急診住院治療，自七十八年十一月二十七日至同年十二月二十八日、九十年四月
    十二日在同院門診治療，自七十八年二月二十八日至七十九年五月二十三日在成
    大醫院復健五十八次，另於七十七年十一月二十日在奇美醫院門診治療，又依該
    診斷書記載，原告係於九十年九月二十一日至安泰醫院門診治療，其間與原告之
    受傷相隔近十三年，且其間原告除於九十年四月十二日至國軍左營醫院門診一次
    外，並未經規則且持續之追蹤治療。且依上開審查標準附註二之規定，所謂身體
    皮膚排汗功能喪失者，係指「外傷或燒傷或化學灼傷引起障礙除頭、臉、頸部以
    外身體遺存肥厚性疤痕（含植皮供應之肥厚疤痕）或植皮後之疤痕」而言，依一
    般醫理，治療一年後應即可確定皮膚排汗功能無法復原，是原告關於皮膚、排汗
    功能喪失之障害之事故應在七十九年間即已發生，早在上開標準發布前，自無該
    審查標準之適用。
  (四)況查，依原處分卷所附安泰醫院九十一年四月二十三日醫總字第二○九八號函復
    被告略以：「：：：二鄧君於九十年九月廿一日初診，當時症狀頸部、口角及左
    耳燙傷疤痕攣縮，當時其皮膚排汗功能已達再行治療仍不能期待其治療效果之狀
    態，診斷為不能復原，因不知鄧君何時受傷及已治療多久，所以無法很明確確定
    皮膚排汗功能遺存障害而無法確定多久復原。三於九十年九月二十一日至九十年
    十月十二日期間是因上述症狀追蹤治療，：：：係保守性之追蹤治療。」等語以
    觀，益證原告皮膚排汗功能之障害，早已經治療終止。至原告於九十年十月三日
    至同年月十二日雖在同院住院治療，惟查依原處分卷所附之出院病歷摘要及病歷
    之記載及原告提出之手術前後照片各二幀所示，原告係住院接受頸部植皮手術，
    而非在治療「其頭、臉、頸部以外身體遺存肥厚性疤痕（含植皮供應之肥厚疤痕
    ）或植皮後之疤痕」，此即何以本件被告同意就原告與系爭皮膚障害同時受傷、
    同時申請之頭臉頸部醜形之障害，依勞工保險殘廢給付標準表第五十七項第十等
    級殘廢為給付之故，是原告主張其關於皮膚障害亦係於九十年十月十二月始經治
    療終止一節，無足採信。
六、綜上所述，原告之主張，均無可採，原處分就原告所為殘廢給付之申請，就關於
    皮膚排汗功能障害之部分為否准，而認其他部分殘廢程度分別符合勞工保險殘廢
    給付標準表第五十七項第十等級、第八十七項第七等級、第一百零二項第十一等
    級及第一百零五項第十五等級，而依勞工保險條例第五十五條第三款規定合併升
    等按第六等級發給八一○日職業傷害殘廢給付，認事用法，尚無違誤，爭議審定
    及訴願決定遞予維持，亦無不合，原告訴請如聲明所示，於法無據，應予駁回。
七、本件事證已臻明確，兩造其餘陳述與判決結果不生影響者，不予一一論述，附此
    敘明。
據上論結，本件原告之訴為無理由，爰依行政訴訟法第九十八條第三項前段，判決如
主文。
中　　華　　民　　國　　九十三　　　年　　　一　　　　月　　　十六　　　日
                 臺 北 高 等 行 政 法 院   第 四 庭
                                審 判 長 法  官　王　立　杰
                                         法  官　黃　本　仁
                                         法  官　王　碧　芳
右為正本係照原本做成。
如不服本判決，應於送達後二十日內，向本院提出上訴狀並表明上訴理由，如於本判
決宣示後送達前提起上訴者，應於判決送達後二十日內補提上訴理由書（須按他造人
數附繕本）。
中　　　華　　　民　　　國　　九十三　　年　　　一　　　月　　 十六 　　日
                                        法院書記官 鄭 聚 恩
